臺灣臺中地方法院民事裁定
111年度抗字第124號
抗  告  人  邱建睿即邱立全




相  對  人  許惠雯  



上列當事人間因聲請本票裁定強制執行事件，抗告人對於民國11
1年3月30日本院簡易庭司法事務官所為之裁定(111年度司票字第
1875號)提起抗告，本院民事合議庭裁定如下：
    主    文
抗告駁回。
抗告程序費用新台幣壹仟元由抗告人負擔。
    理    由
一、按執票人向本票發票人行使追索權時，得聲請法院裁定後強
    制執行，票據法第123條定有明文。又本票執票人，依票據
    法第123條規定，聲請法院裁定許可對發票人強制執行，係
    屬非訟事件，此項聲請之裁定及抗告法院之裁定，僅依非訟
    事件程序，以審查強制執行許可與否，並無確定實體上法律
    關係存否之效力，法院僅就本票形式上之要件是否具備予以
    審查，即為已足，至於當事人間實體上之爭執，應循訴訟程
    序以資解決，要非非訟裁定法院所得審酌(參見最高法院民
    國56年台抗字第714號及57年台抗字第76號民事判例意旨)。
    準此，倘本票發票人就票據債務之存否有爭執時，應由發票
    人循民事訴訟程序尋求救濟，方為適法。
二、本件抗告意旨略以：抗告人簽發如原裁定附表所示、未載到
    期日、面額共新台幣(下同)500萬元之本票2紙(下稱系爭2紙
    本票)，係在相對人逼迫下簽立，抗告人當時僅在本票上簽
    名，並未填寫點線面金額、發票日、到期日及受款人等本票
    應記載事項，而抗告人交付系爭2紙本票後，一再向相對人
    表示嗣後在本票上填載金額等其他應記載事項，均應徵得抗
    告人同意，始得為之。又相對人未經抗告人同意盜刻抗告人
    名義印章，故相對人聲請本票裁定提出予鈞院之本票應係以
    盜刻印章所開立。另依最高法院90年度台抗字第37號民事裁
    定意旨，系爭2紙本票既因欠缺一定金額之絕對必要記載事
    項，應屬無效，法院自不應裁定准許強制執行。詎原裁定准
    許相對人之聲請，即有違誤等情。並聲明：原裁定廢棄，相
    對人在原審之聲請駁回。
三、經查：相對人主張其執有系爭2紙本票經提示後均未獲付款
    ，依票據法第123條規定聲請裁定准予強制執行等情，已據
    其提出系爭2紙本票為證，核屬相符，而系爭2紙本票應記載
    事項均已填載並無欠缺，復有免除作成拒絕證書之記載，原
    審法院審查系爭2紙本票之形式要件均已具備，而裁定准予
    強制執行，於法並無不合。
四、至抗告人雖主張係遭相對人逼迫而簽發系爭2紙本票，且僅
    在本票上簽名，其餘本票絕對應記載事項均為空白，故系爭
    2紙本票應屬無效云云。然抗告人此部分主張乃屬系爭2紙本
    票是否受相對人脅迫而簽發？是否屬於欠缺絕對應記載事項
    之無效本票？等實體事項之爭執，依前揭最高法院民事判例
    意旨及說明，應由抗告人循民事訴訟程序尋求救濟，自不屬
    於本票裁定非訟事件之抗告法院得以審酌之範圍。從而，抗
    告意旨指摘原裁定不當，求予廢棄，為無理由，應予駁回。
五、按非訟事件依法應由關係人負擔費用者，法院裁定命關係人
    負擔時，應一併確定其數額，非訟事件法第24條第1 項定有
    明文。爰依法確定本件抗告程序費用額為1000元，由抗告人
    負擔。
六、結論：本件抗告為無理由，依非訟事件法第46條、第21條第
    2項、第24條第1項，民事訴訟法第495條之1第1項、第449條
    第1項、第95條、第78條，裁定如主文。
中　　華　　民　　國　　111 　年　　5 　　月　　6 　　日
               民事第四庭  審判長法　官　黃渙文
                                 法　官　林宗成
                                 法　官　林金灶
以上正本係照原本作成。
如不服本裁定，僅得於收受本裁定正本送達後10日內，以適用法
規顯有錯誤為理由向本院提出再抗告狀(須附繕本1份及繳納再抗
告裁判費新台幣1,000元)，經本院許可後始可再抗告。
前項許可以原裁定所涉及法律見解具有原則上重要性者為限。
中　　華　　民　　國　　111 　年　　5 　　月 　　6　　日
                                書記官　張隆成